【裁判字號】    99,上易,853
【裁判日期】    991117
【裁判案由】    恐嚇
【裁判全文】
臺灣高等法院高雄分院刑事判決         99年度上易字第853號
上  訴  人
即  被  告  甲○○
上列上訴人因恐嚇案件，不服臺灣高雄地方法院99年度易字第99
3 號中華民國99年7 月23日第一審判決（起訴案號：臺灣高雄地
方法院檢察署99年度偵字第4034號），提起上訴，本院判決如下
：
     主  文
上訴駁回。
     事  實
一、甲○○前因涉犯違反著作權法等案件，分經臺灣臺中地方法
    院判處有期徒刑1 年2 月、3 月、8 月、3 月確定，復經臺
    灣臺中地方法院93年度聲字第619 號裁定定其應執行有期徒
    刑2 年3 月確定，甫於民國94年8 月3 日縮刑假釋出監，假
    釋期間付保護管束，並於94年10月20日假釋期滿視為執行完
    畢。惟猶仍不知悔改，於99年1 月24日下午4 時許，與其舊
    識蔡一銘共同在蔡一銘設於高雄市○○區○○街16號住處前
    飲酒，直迄翌日（即25日）凌晨1 時30分許，因雙方談及以
    往互控傷害等案件而發生口角，詎甲○○竟基於恐嚇之犯意
    ，突然進入蔡一銘上開住處之廚房內，取出菜刀1 把揮舞，
    並向蔡一銘揚言恫稱：「殺了你也可以，殺了我也可以」等
    語，致蔡一銘心生畏懼，而生危害於安全。
二、案經蔡一銘訴由高雄市政府警察局楠梓分局移送臺灣高雄地
    方法院檢察署檢察官偵查起訴。
     理  由
一、本判決所引用據以認定被告甲○○犯罪事實存否之各項證據
    ，均逐項於審理程序中詢問當事人並使其就證據能力之有無
    表示意見，業分別經當事人明示同意有證據能力。另本院於
    審判期日，復依各該證據不同之性質，以提示或告以要旨等
    法定調查方法逐一調查，並使當事人表示意見，本院亦查無
    法定證據取得禁止或證據使用禁止之情形，故認所引用各項
    證據資料，均具證據能力，合先敘明。
二、訊據被告甲○○對於其與告訴人蔡一銘係舊識，2 人曾因互
    控傷害等案件，經臺灣高雄地方法院檢察署檢察官以97年度
    偵字第25777 號提起公訴，暨案發前1 日（即99年1 月24日
    ）下午4 時許，共同在告訴人之住處前飲酒，直迄隔日凌晨
    1 時30分許，過程中被告甲○○曾與告訴人發生口角等事實
    ，均不爭執，惟矢口否認有何恐嚇危害告訴人安全之犯行，
    辯稱：其在當天是去告訴人家中借用工具修理機車，後來有
    與告訴人一起喝酒，因為其發現告訴人之家中有像毒品之類
    的東西，所以其就報警，請警察前來處理，但警察到了之後
    ，看一下就走了，之後其又與告訴人講話及喝酒，並與告訴
    人發生口角，告訴人便拿出菜刀在其肚子上劃了一下，其便
    把該把菜刀搶走，並丟在告訴人家中，之後便跑到路上去了
    ，當天只有與告訴人對罵，並沒有拿菜刀向他揮舞，也沒有
    說「殺了你也可以，殺了我也可以」云云。經查：
（一）被告甲○○與告訴人蔡一銘2 人曾於97年間因互控傷害及
      恐嚇危害安全等案件，經檢察官提起公訴，嗣因雙方就傷
      害部分達成和解而撤回告訴，經台灣高雄地方法院98年度
      審易字第1436號為不受理判決，另就被告甲○○恐嚇蔡一
      銘之部分，則經同院98年度審簡字第5159號判處拘役40日
      確定，有上開案件之起訴書及判決在卷可稽，足見被告甲
      ○○與蔡一銘2 人雖屬舊識，但亦素有嫌隙。又被告甲○
      ○自承其於案發前1 日前往告訴人之住處借用工具修理機
      車，後來與告訴人一起喝酒，過程中曾與告訴人發生口角
      ，並有警察到場處理等情，亦與告訴人即證人蔡一銘於偵
      查中之結證內容大致相合（見偵卷第42、43頁），足徵被
      告與告訴人蔡一銘2 人於案發前雖一起飲酒，但飲酒後雙
      方發生口角，滋生不悅，且有員警到場瞭解狀況之事實，
      係屬真實。
（二）被告雖否認其與告訴人蔡一銘發生口角之過程中，曾持刀
      出言恫嚇告訴人之情，然證人蔡一銘於警詢、偵查及本院
      審判中證稱：「我和甲○○於99年1 月24日下午16時許，
      在我住宅處前一起喝酒，一直喝到晚上23時許，甲○○顯
      有醉意，向我抱怨之前我向他提出傷害案件告訴（案件已
      和解），一直發酒瘋並胡言亂語，當時警方也來制止三次
      ，直到99年1 月25日1 時30分許就衝進我家持刀恐嚇我」
      、「（問：甲○○當時持菜刀恐嚇你時，有否要致你於死
      或傷害之意思？）甲○○當時說要殺我或者他自己要拿刀
      自殘」、「（問：甲○○恐嚇要殺你，你是否有心生畏懼
      感到害怕？你當時現場有無錄音存證？）我當時因甲○○
      持菜刀恐嚇我，我很害怕，立刻叫我老婆徐乙禾報警。我
      當時因為很害怕緊張，所以未對甲○○錄音存證」、「他
      衝進我家廚房拿菜刀說：殺你也好，殺我也好，我就嚇到
      了，叫我太太徐乙禾打電話報警」、「因為要趕被告，但
      是趕不走，所以我們就報警，第一次警察來的時候有說要
      幫我們把被告趕走，但是趕不走，第二次我又報警，因為
      被告又在那邊鬧，第二次警察從附近趕過來，警察說他們
      已經有在留意被告了，警察過來也是要趕被告走，但被告
      還是趕不走，第三次就是因為被告衝去廚房拿菜刀揮舞，
      嚇到我，所以當時我叫我太太打電話給警察，要警察過來
      」等語（見偵卷第5 、42頁，原審易字卷第20頁），核與
      證人徐乙禾於原審審理時結證稱：「我聽到被告說『我要
      殺你』，被告的方向是指著蔡一銘。」、「（問：當天晚
      上被告說『我要殺你』的時候，你人在何處？）我在客廳
      。」、「（問：當時為何被告會說『我要殺你』這句話？
      ）我不知道他們是為了什麼在爭執，然後被告一時衝進我
      們家中的廚房去拿刀子，我那時正在客廳裡面上網，我看
      被告衝進我們家廚房的時候，就站起來準備報警，被告差
      不多約過了30秒左右，就從我家廚房拿著刀子衝出來，並
      拿著刀子指著對蔡一銘說『我要殺你或殺我自己都可以』
      」、「（問：當天晚上你有報警嗎？）我打了將近3 至4
      通的電話」、「（問：你為何會報警？）因為之前10點多
      的時候，我們有請被告離開，但是被告卻不願意離開，第
      一通我就打電話給警察，請警察把被告請走，但是被告還
      是不走，之後警察說看過一個小時之後被告是否能自行離
      開，之後被告陸陸續續一直在我們家前面的馬路徘徊，偶
      爾還會進來跟蔡一銘講說他要找蔡一銘理論之類的話，我
      就有點受不了，所以又打了電話請警察來，之後將近快凌
      晨12點至1 點的時候，就發生被告衝進廚房拿刀恐嚇的事
      情」等語相符（見原審易字卷第22、23頁），且其等證詞
      間並無齟齬之處，顯見上開證述均合於事實，足堪採信。
      是被告於99年1 月25日凌晨1 時30分許，揮舞菜刀，以「
      殺了你也可以，殺了我也可以」等加害生命、身體安全之
      言語，恫嚇告訴人蔡一銘致心生畏怖之事實，已臻明確。
（三）再者，證人即員警陳怡銘於原審審理時結證稱：「（問：
      99年1 月24日當天晚上，你是否有去高雄市○○區○○街
      16號之住處內處理糾紛事宜？）當天我有去處理，但不是
      在室內，而是在門口的大馬路上。」、「（問：你當天總
      共去過上開住址處理事宜幾次？）我總共去了三次，但是
      當天通報兩次，當天好像有糾紛，被告好像酒醉在外面，
      被害人說被告喝酒在鬧他們，我當時到現場的時候並沒有
      看到被告在被害人的住處內鬧事，所以我們就勸被告早點
      回去休息。後來第二次是因為被告喝了蠻多酒的，我怕被
      告會酒後騎車，會再找被害人的麻煩，所以我就在附近繞
      ，而且當時被告蹲在大馬路上，我就跟被告說，要他不要
      蹲在那邊，這樣很危險，並且要被告早點回去休息，之後
      我就把車開走，大約過了5 至10分鐘後，我又接到報案，
      說上開地址好像又有類似糾紛的事情，所以我就跟我同組
      的同事到場，但那時已經有我們幹部先到場，到場時被害
      人是說被告要拿刀殺他，但我們也沒有看到被告在被害人
      的屋內，所以我們就把被告請回派出所內」、「被告的情
      緒上已經有點無法控制了，言語上比較會挑釁或是刻意找
      被害人的麻煩，被告會想要過去跟被害人說他們過去的一
      些事情，還說一些挑釁的話，或是『他沒有辦法』、『他
      不能來這裡』等話」、「（問：你到現場之後，被害人有
      無跟你提到說被告對他有恐嚇的事情？你有無聽到被害人
      之反應？）最後一次請被告到派出所的時候，我不是最先
      到現場，是巡邏車先到，那時候我們幹部是說，被告好像
      有拿刀恐嚇被害人，要把被告帶回派出所，我則說好」等
      語（見原審易字卷第34、35頁），亦核與告訴人蔡一銘、
      證人徐乙禾之上開證詞互核相符，足認被告於上開時、地
      飲酒後，已無法控制自身情緒，經警到場處理及勸諭後，
      仍在告訴人之住處附近滯留，嗣後又藉故尋釁持刀出言恫
      嚇告訴人之事實至明。被告雖否認犯行，辯稱其於當天因
      發現告訴人家中有毒品，方報警處理，警察來後不久便離
      去，其則與告訴人繼續講話及喝酒並發生口角，嗣後是告
      訴人拿出菜刀在其肚子上劃了一下，而其將該把菜刀搶走
      丟棄云云，顯與證人蔡一銘、徐乙禾及陳怡銘之上開證詞
      不合，是被告所辯，無非臨訟卸責飾詞，且與事實未合，
      殊難信採。
（四）綜上，本件事證明確，被告上開恐嚇危害安全犯行，堪以
      認定，應予依法論處。
三、核被告所為，係犯刑法第305 條之恐嚇危害安全罪。又被告
    有事實欄所列之犯罪前科紀錄，有臺灣高等法院被告前案紀
    錄表在卷可按，被告受有期徒刑之執行完畢，5 年以內再犯
    本件有期徒刑以上之罪，為累犯，應依刑法第47條第1 項規
    定加重其刑。
四、原審認被告罪證明確，因而適用刑法第305 條、第47條第1
    項、第41條第1 項前段，刑法施行法第1 條之1之 規定，並
    審酌被告與告訴人係屬舊識，曾因恐嚇告訴人之犯行經法院
    判處拘役，猶不思自省，竟於酒後與告訴人發生口角爭執之
    際，揮舞足以致人身危害之菜刀並出言恫嚇，危及告訴人之
    人身安全，所為實有不該，且犯後又矢口否認犯行，態度非
    佳，然念及被告學歷為高中肄業、家境貧寒（見警詢筆錄受
    詢問人欄所載），自我控制能力不佳，在情緒激動之狀況下
    一時失慮，方持刀出言威嚇告訴人，尚未對告訴人產生實害
    等一切情狀，就被告犯行量處拘役59日，並諭知如易科罰金
    ，以新台幣1 千元折算1 日之折算標準，其認事用法，均核
    無不合，量刑亦屬允當。被告上訴意旨空言否認前述犯行，
    指摘原判決不當云云，顯無理由，應予駁回。
據上論斷，應依刑事訴訟法第368 條，判決如主文。
本案經檢察官高碧霞到庭執行職務。
中    華    民    國    99    年    11    月    17    日
                  刑事第十一庭  審判長法  官 翁慶珍
                                      法  官 洪碩垣
                                      法  官 石家禎
以上正本證明與原本無異。
不得上訴。
中    華    民    國    99    年    11    月    17    日
                                      書記官 賴梅琴
附錄本判決論罪科刑法條：
刑法第305 條（恐嚇危害安全罪）
以加害生命、身體、自由、名譽、財產之事，恐嚇他人致生危害
於安全者，處二年以下有期徒刑、拘役或三百元以下罰金。

司法院資訊處製作；財團法人民間司法改革基金會備份。
